臺灣臺中地方法院民事判決
110年度勞訴字第222號
原      告  曾偉豪  
訴訟代理人  魏千峯律師
被      告  英屬維京群島商裕元工業有限公司台灣分公司

法定代理人  盧金柱  
訴訟代理人  陳金泉律師
            葛百鈴律師
上列當事人間確認僱傭關係存在等事件，本院於民國111年8月12
日言詞辯論終結，判決如下：
    主      文
一、被告應給付原告新臺幣79,389元，及其中新臺幣25,630元自
    民國110年1月7日起，其餘新臺幣53,759元自民國111年1月1
    5日起，均至清償日止，按週年利率5%計算之利息。
二、被告應提繳新臺幣1,224元至勞動部勞工保險局所設立原告
    之勞工退休金個人專戶。
三、原告其餘之訴駁回。
四、訴訟費用（除減縮部分外）由被告負擔3%，餘由原告負擔。
五、本判決原告勝訴部分，得假執行。但被告如以新臺幣80,613
    元為原告預供擔保後，得免為假執行。
    事實及理由
壹、程序部分：
　　按訴狀送達後，原告不得將原訴變更或追加他訴。但請求之
    基礎事實同一、不甚礙被告之防禦及訴訟之終結者，不在此
    限。民事訴訟法第255條第1項第2款、第7款分別定有明文。
    又所謂請求之基礎事實同一，係指變更或追加之訴與原訴之
    主要爭點有其共同性，各請求利益之主張在社會生活上可認
    為同一或關連，而就原請求之訴訟及證據資料，於審理繼續
    進行在相當程度範圍內具有同一性或一體性，得期待於後請
    求之審理予以利用，俾先後兩請求在同一程序得加以解決，
    避免重複審理，進而為統一解決紛爭者，即屬之（最高法院
    95年度臺上字第1573號判決意旨參照）。原告起訴時，原聲
    明請求：㈠確認原告與被告間僱傭關係存在。㈡被告應給付原
    告新臺幣（下同）20,343元，及自民國109年8月11日起至清
    償日止，按年息5%計算之利息。㈢被告應自109年8月1日起至
    准許原告復職日止，按月於次月10日給付原告85,650元，及
    自各應給付之翌日起至清償日止，按年息5%計算之利息。㈣
    被告應給付原告1,708,284元，及自起訴狀繕本送達翌日起
    至清償日止，按年息5%計算之利息。㈤被告應提繳211,547元
    至原告之勞工退休金個人專戶。嗣於111年1月14日以民事變
    更訴之聲明狀（本院卷三第88頁），將聲明變更為：㈠被告
    應給付原告571,238元，及自民事變更訴之聲明狀繕本送達
    翌日起至清償日止，按年息5%計算之利息。㈡被告應給付原
    告203,063元，及其中20,343元自109年8月11日起、85,650
    元自109年9月11日起、85,650元自109年10月11日起、11,42
    0元自109年11月11日起，均至清償日止，按年息5%計算之利
    息。㈢被告應開立非自願離職證明書予原告。㈣被告應給付原
    告1,708,284元，及自起訴狀繕本送達翌日起至清償日止，
    按年息5%計算之利息。㈤被告應提繳222,059元至原告之勞工
    退休金個人專戶。原告原以被告於109年7月22日所為終止勞
    動契約不合法，而請求確認兩造間僱傭關係存在，並請求被
    告給付至准許原告復職日前之工資，以及工資差額、加班費
    、特別休假未休工資、薪資扣款、日支費、車資、住宿費、
    勞工退休金；嗣原告於111年1月14日以被告未給付加班費等
    為由，終止勞動契約，並追加請求被告給付資遣費、慰勞假
    未休工資，以及開立非自願離職證明書，另撤回確認兩造間
    僱傭關係存在之訴，以及請求被告給付109年10月5日以後之
    工資。原告所為上開訴之追加、變更，其證據資料可相互援
    用，基於訴訟經濟，及使原告之請求在同一程序加以解決，
    避免重複審理，應認為其請求基礎事實同一，且對於被告之
    防禦及訴訟之終結均不甚妨礙，依照前揭規定，原告所為訴
    之變更、追加，應予准許。
貳、實體部分：
一、原告主張：
  ㈠原告自100年9月13日起受僱於寶成工業股份有限公司（下稱
    寶成工業公司），錄取職缺為海外行政中心儲備幹部，培訓
    5個月後，於101年2月15日被外派至中國大陸，再於103年9
    月22日轉調至越南胡志明市平政郡行政中心。寶成工業公司
    於104年4月1日以組織調整為由，將原告調動至關係企業英
    屬維京群島商裕元工業集團有限公司在臺辦事處（下稱英屬
    維京群島商裕元公司在臺辦事處），惟原告原有職務、工作
    內容、薪資結構、指揮監督關係皆未改變。原告於105年下
    半年接到寶成國際集團人力資源部通知，將自105年12月1日
    起把集團所屬關係企業之派駐海外臺籍幹部轉由澳門商意式
    澳門離岸商業服務有限公司臺灣分公司（下稱澳門商意式公
    司臺灣分公司）聘僱並概括承受所有權利義務與年資。原告
    遂與澳門商意式公司臺灣分公司簽署新的勞動契約及勞動權
    益轉換協議書（下稱協議書），約定由澳門商意式公司臺灣
    分公司承受原告與英屬維京群島商裕元公司在臺辦事處間之
    勞動契約關係，其後，澳門商意式公司臺灣分公司變更登記
    名稱為被告。
　㈡原告自101年2月15日派駐海外以來，即被要求須比照派駐當
    地勞工之工作時間出勤，自103年9月22日轉調越南後，原告
    配合當地情形，於週六亦需出勤，每週工時至少48小時，且
    被要求須於國定假日出勤（年節、勞動節除外），惟多年來
    均未領取加班費。又寶成國際集團會按臺籍派駐海外人員於
    派駐當地停留天數計算發給日支費，原告派駐越南平政之日
    支費為每日1,000元，惟被告未將日支費列入工資，致提撥
    之勞工退休金短少，且薪資單有以「暫收款」、「代扣款1
    」名義之扣減項目，然均未說明理由即逕為扣款。原告於10
    9年3月27日寄發電子郵件向被告請求上開事項，惟被告僅於
    109年4月1日由寶成國際集團總公司人力資源部寄發商議處
    理中之電子郵件，並無其他作為。嗣於109年6月5日甫通知
    原告自該日起至越南寶元公司出勤後，又突於同月8日以越
    南工作階段性任務結束為由，且無正式派令之情形下，將原
    告調回臺灣，並要求設籍在桃園之原告須於109年7月10日返
    臺至臺中報到上班。因該調動之正當性、合法性均屬有疑，
    原告遂於109年6月8、20、25日、同年7月4、8日寄發電子郵
    件，請求被告說明。被告不僅未就原告之疑問進行回覆，原
    告之直屬主管更下達孤立原告，不從者將懲處之指令，被告
    調動原告顯係基於不當動機，屬違法調動。
　㈢被告於109年7月22日寄發存證信函，以原告無正當理由繼續
    曠職3日以上為由，依勞動基準法第12條第1項第6款終止兩
    造間勞動契約。惟被告之調動既不合法，當無曠職問題，且
    原告於109年7月23日之後，亦持續在越南出勤提供勞務，被
    告卻自109年7月23日起即凍結原告之內部電子郵件信箱及各
    類系統帳號，拒絕受領原告之勞務，被告所為之解僱行為違
    法無效，兩造間僱傭關係仍存在。原告於109年3月27日寄發
    電子郵件請求被告給付加班費等，然被告迄今未依法給付足
    額工資、加班費等，亦未足額提撥勞工退休金，原告依勞動
    基準法第14條第1項第5款、第6款規定，以111年1月14日民
    事變更訴之聲明狀之送達為終止勞動契約之意思表示。
　㈣依勞動契約之法律關係、民法第487條、勞動基準法第16條、
    第17條、第19條、第24條、第38條、就業保險法第11條、勞
    工退休金條例第12條、第31條之法律規定，提起本件訴訟。
　㈤請求項目及金額：
　⒈資遣費442,763元：
　　原告自100年9月13日起至111年1月14日止，工作年資為10年
    4月又2日，契約終止前6個月平均工資為85,650元，依勞工
    退休金條例第12條第1項規定，被告應給付資遣費442,763元
    。
　⒉慰勞假未休工資128,475元：
　　依寶成國際集團越南區海外幹部管理規章第5條規定，臺籍
    幹部於海外停留天數每滿52天後得享8天慰勞假，於可歸責
    於公司原因（如資遣與解僱）者，將折算薪資發給。該慰勞
    假僅有因工作停留在海外一定期間之勞工始能獲得，並非被
    告之全體勞工皆得享有，性質上與勞動基準法第38條規定之
    特別休假不同。原告遭違法解僱前，尚有45天慰勞假未休，
    被告應給付慰勞假折算薪資合計128,475元。
　⒊非法解雇期間工資203,063元：
　　原告遭違法解僱前每月固定工資為85,650元，包括基本工資
    51,650元、海外工作加給4,000元、每日1,000元日支費。原
    告於109年7月23日遭非法解僱後，被告於109年8月7日僅給
    付原告109年7月工資65,307元，尚應給付109年7月工資差額
    20,343元，另應給付自109年8月起至同年10月4日原告至其
    他公司任職前之工資182,720元。
　⒋非自願離職證明書：
　　原告係依勞動基準法第14條第1項第5款、第6款規定，終止
    勞動契約，屬非自願離職，依勞動基準法第19條、就業保險
    法第11條第3項，請求被告開立非自願離職證明書。
　⒌週六加班費1,143,965元：
　　原告自103年9月轉調至越南起至104年12月31日止，每週工
    時48小時，每兩週之週六加班時數為12小時；自105年1月1
    日起，每週六加班8小時，被告均未給付加班費。依勞動基
    準法第24條規定，請求被告給付自104年3月28日起之週六加
    班費合計1,143,965元。
　⒍國定假日加班費114,848元：
　　被告要求原告配合派駐地工作場所作息，僅使原告於農曆春
    節、勞動節放假，其餘國定假日原告皆需出勤，被告均未給
    付加班費。依勞動基準法第39條規定，請求被告給付自104
    年3月28日起之國定假日加班費合計114,848元。
　⒎巡夜加班費39,834元：
　　被告要求海外臺籍幹部須輪值駐守於工業廠區，於晚上9時
    至11時進行巡夜工作，週一至週日均有被分配到巡夜之可能
    ，依勞動基準法第24條、第39條規定，請求巡夜加班費合計
    39,834元。
　⒏特別休假未休工資200,135元：
　　原告自到職起，須配合被告營運狀況出勤、加班，未能請休
    特別休假。被告自104年3月28日起至109年7月23日止應給付
    原告特別休假未休工資合計200,135元。
　⒐工資扣款35,522元：
　　被告無故以「暫收款」、「代扣款」名義苛扣原告工資，被
    告應給付原告自104年3月28日起之工資扣款合計35,522元。
　⒑日支費121,000元：
　　被告應依原告停留越南之日數，以每日1,000元計發日支費
    ，惟相對人自109年4月2日起即未給付日支費予原告。被告
    應給付自109年4月2日起至同年7月31日止之日支費合計121,
    000元。
　⒒車資及隔離費用52,980元：
　　原告於109年8月9日自越南返臺，搭乘防疫計程車至防疫旅
    館進行居家隔離，支付車資480元及住宿費用52,500元，被
    告曾以電子郵件及寶成國際集團內部聯絡函公告由被告支出
    ，被告應給付車資及隔離費用合計52,980元。
　⒓勞工退休金222,059元：
　　被告因短付加班費，且未將日支費列入工資核算勞工退休金
    提撥級距與提撥金額，致已提撥之勞工退休金合計短少211,
    547元；原告遭非法解雇前每月薪資85,650元，依勞工退休
    金月提繳工資分級表，月提繳工資為87,600元，被告應為原
    告提繳109年8、9月份每月勞工退休金5,256元。被告應為原
    告提繳勞工退休金合計222,059元至原告之勞工退休金個人
    專戶。
  ㈤聲明：
　⒈被告應給付原告571,238元，及自民事變更訴之聲明狀繕本送
    達翌日起至清償日止，按年息5%計算之利息。
　⒉被告應給付原告203,063元，及其中20,343元自109年8月11日
    起、85,650元自109年9月11日起、85,650元自109年10月11
    日起、11,420元自109年11月11日起，均至清償日止，按年
    息5%計算之利息。
　⒊被告應開立非自願離職證明書予原告。
　⒋被告應給付原告1,708,284元，及自起訴狀繕本送達翌日起至
    清償日止，按年息5%計算之利息。
　⒌被告應提繳222,059元至原告之勞工退休金個人專戶。
二、被告答辯：
　㈠被告隸屬寶成國際集團，主要核心業務為製鞋與通路等業務
    。寶成國際集團業務遍及國內外，有在臺聘僱臺籍幹部並指
    派至海外任職之需求，原告即係為擔任海外幹部職務而聘僱
    。原告於100年9月13日進入寶成國際集團後，即在海外擔任
    管理職，被告於103年指派原告至越南，並自108年起擔任集
    團子公司越南百達公司法定代理人，負責越南船務管理工作
    。因原告為臺灣人而被指派至越南工作，必須依照越南當地
    法令取得工作許可證及與越南公司簽署勞動合同。為此原告
    與寶元越南責任有限公司簽署勞動合同，但實際上原告在越
    南主要工作即係管理並擔任越南百達公司負責人。原告擔任
    越南百達公司法定代理人期間，違法發放薪資予非越南百達
    公司員工之第三人楊漢傑，經被告內部稽查後，要求原告應
    追回前開款項，並暫予扣發原告108年度年終獎金。原告於1
    09年3月發信予被告，指稱被告有違反勞動法令之情事，並
    主張依勞動基準法第14條規定終止勞動契約。被告已回應並
    無原告所誤解之情事，原告又於109年3月31日以電子郵件表
    達不付薪資給越南百達公司員工，導致越南百達公司工會宣
    布於109年4月6日至同月8日停工。原告更於109年4月6日發
    電子郵件表示，停工期間將暫停部分服務，如臺灣總部無法
    解決爭議事項，越南百達公司工會將會繼續無限期停工。被
    告為避免原告因自身與被告之爭議而影響越南百達公司多數
    越南籍員工權益與該公司業務進行，幾經高層與工會勸說後
    ，原告才勉予同意越南百達公司開始復工。事後，寶成國際
    集團即結束越南百達公司業務，原告在越南階段性任務已告
    一段落，而將原告調任回臺。
　㈡被告於109年6月初與原告溝通，因越南百達公司業務已收尾
    ，請原告自109年6月5日起至寶元越南責任有限公司出勤，
    又於109年6月8日起與原告溝通調動事宜，調動異動日期訂
    為109年7月10日，被告並非違法調動。原告惡意引起越南百
    達公司罷工，致越南百達公司業務中斷而受重創，寶成國際
    集團後續辦理解散越南百達公司，而越南百達公司既已準備
    解散，即不需原告繼續在越南管理，且原告行為已不適合讓
    原告在越南繼續擔任管理職務，被告方將原告調任回臺。被
    告之調動完全符合勞動基準法第10條之1規定，被告已於109
    年6月23日去信原告，提醒工作項目、座位、宿舍均已安排
    確認，等候原告報到。未料，原告未至新職報到，而自109
    年7月10日起持續曠職，被告遂依勞動基準法第12條第1項第
    6款規定，以存證信函通知終止勞動契約，終止生效日為109
    年7月23日，自109年7月24日起兩造已無僱傭關係存在。
　㈢原告請求項目及金額之答辯：
　⒈資遣費及非自願離職證明書：
　　被告已於109年7月23日將原告合法解僱，原告依勞動基準法
    第14條第1項第5款、第6款終止勞動契約，並無理由，原告
    自不得請求資遣費及非自願離職證明書，且原告終止勞動契
    約時，已超過勞動基準法第14條第2項除斥期間規定。
　⒉慰勞假未休工資：
　　被告之工作規則並無未休慰勞假應折算工資之規定，且原告
    係因無故曠職而遭被告依勞動基準法第12條第1項第6款規定
    終止勞動契約，係可歸責於原告，原告不得請求未休慰勞假
    折算工資。
　⒊非法解雇期間工資及勞工退休金：
　　兩造自109年7月24日起僱傭關係業已消滅，原告請求其後之
    工資、提繳勞工退休金，均無理由。
　⒋週六、國定假日、夜巡加班費：
　　原告之工資為每月55,650元，包括基本工資51,650元，加上
    海外工作加給4,000元，且兩造約定之工資與海外工作加給
    ，已經考量到每月原告依越南當地行事曆出勤之總薪資，其
    中包含法定工時工資加計法定加班費。另外工時為具公法性
    質之勞動條件，應絕對適用屬地主義以工作地之法律為準，
    且原告在越南為臺籍幹部，更係越南百達公司負責人，出勤
    無管考、亦無須打卡，縱使越南官方上班日包含週六，也非
    代表原告於週六均有上班，原告應舉證其在週六有出勤之事
    實。且勞動基準法之加班費計算曾於105年12月21日修正，
    縱認原告有於周六加班，原告之計算亦屬有誤。原告請求國
    定假日出勤工資及巡夜加班費也應先舉證證明其出勤之事實
    。依照被告所制定之延長工作時間管理辦法，加班採事先申
    報制，原告未事先申請加班，自不得請求週六及國定假日加
    班費。被告在越南當地有實施巡夜翌日補休2小時之制度，
    原告不得再請求巡夜加班費。
　⒌特別休假未休工資：
　　勞動基準法固然規定有特別休假，但被告優於法令給予原告
    慰勞假，依被告工作規則第31條之1，慰勞假已包含特別休
    假，且排假時係先排定特別休假，特別休假休畢後始排休慰
    勞假，原告104年至109年之特別休假均已休畢，並無應休未
    休特別休假之情事。又106年勞動基準法修正前之特別休假
    ，非可歸責於雇主致未能休畢特別休假，雇主並無給付應休
    未休特別休假工資之義務。
　⒍工資扣款：
　　越南政府規定，外籍人士須辦理工作證才能於當地合法工作
    ，而原告在越南當地也必須繳納稅捐，原告在越南當地所應
    負擔之所得稅個人負擔部分，由臺灣工資中以「暫收款」或
    「代扣款」扣款，再由被告將費用支付給越南公司並由越南
    公司代原告繳納稅負，並非違法扣薪，且此部分已明訂於原
    告與寶元越南責任有限公司簽署之勞動合同第3.2條。
　⒎日支費：
　　日支費係屬出差費用，需要員工提出申請為給付前提，且日
    支費為額外開銷補貼，並非提供勞務之對價，非屬工資。
　⒏車資及隔離費用：
　　原告既未遵守被告要求之日期返臺，且返臺時也已非被告之
    員工，被告並無給付隔離費用之義務。
　⒐勞工退休金：
　　日支費非屬工資，且原告不得請領加班費，被告並無短少提
    繳勞工退休金。
　㈣聲明：原告之訴駁回。
三、兩造不爭執事項：
　㈠原告自100年9月13日起受僱於寶成國際集團所屬之寶成工業
    公司，錄取職缺為海外行政中心儲備幹部；自103年9月22日
    起經指派至越南胡志明市平政行政中心。
　㈡寶成工業公司於104年4月1日將原告調動至寶成國際集團所屬
    之英屬維京群島商裕元公司在臺辦事處，但原告原有職務、
    工作內容、薪資結構、指揮監督關係均未改變。
　㈢寶成國際集團所屬之澳門商意式公司臺灣分公司、英屬維京
    群島商裕元公司在臺辦事處與原告，三方於105年11月18日
    簽署聲證1之勞動權益轉換協議書，約定由澳門商意式公司
    臺灣分公司僱用原告。
　㈣澳門商意式公司臺灣分公司與原告於105年11月18日簽署聲證
    1之勞動契約書。
  ㈤原告自108年8月30日起擔任越南百達公司法定代理人。
  ㈥澳門商意式公司臺灣分公司於108年10月更名為被告名稱。
　㈦原告與寶元越南責任有限公司於108年10月22日簽署相證3之
    勞動合同。
　㈧寶成國際集團之臺籍派駐海外人員，按派駐當地停留天數領
    取日支費，派駐越南平政之日支費為每日1,000元。
　㈨原告於109年3月27日寄發聲證9電子郵件給被告，向被告請求
    加班費、資遣費、特別休假未休工資、暫收款及代扣款、勞
    工退休金差額、年終獎金、績效獎金。
　㈩原告於109年3月27日寄發聲證9電子郵件時之月薪為基本薪資
    51,650元、海外工作加給4,000元。
　原告於越南之工作內容為寶成國際集團在越南之寶元、寶崧
    、寶成、寶宏、寶利、裕得公司之關務及船務工作。
　越南百達公司會計於109年3月31日寄送相證4電子郵件給原告
    ，向原告表示：「因為疫情情況，你無法如期回到百達，請
    指示是否我們可以經由DHL把薪資文件寄給你簽名？」原告
    於同日回覆，表示：「因為我的勞動權益受損，最近我和HQ
    （原告主張應指越南行政中心與臺灣總部；被告答辯應指總
    部）有法律上爭議，等到事情釐清後，我就會繼續執行相關
    事項。」
　越南百達公司工會於109年4月6日寄發聲證26電子郵件給原告
    ，向原告表示：「我們得到消息，你最近有一些外部的法律
    糾紛，這個月的薪資可能會延遲幾天發放，如果是這個情況
    ，是否越南百達公司可以在4月6日至4月8日休息？因為最近
    新冠疫情變得嚴重，越南百達公司的同事在家中是比較好的
    選擇。」
　原告於109年4月6日寄發聲證26電子郵件給被告臺灣總部、越
    南行政中心的各事業部主管，表示：「由於今年1月份臺灣
    總部與百達船務公司發生法律授權糾紛與爭議，總部至今遲
    未解決，已違反相關法規。百達船務公司工會已發出通知，
    在臺灣總部未妥善處理問題之前，於4/6~4/8暫停越南區所
    有工廠船務出貨工作，影響廠別包括......。停工期間，以
    下作業皆暫停服務......。」
　被告於109年6月5日寄發聲證11電子郵件給原告，通知原告自
    109年6月5日起，於越南寶元公司出勤；於同月8日寄發聲證
    12電子郵件給原告，通知原告，因原告在越南工作階段性任
    務結束，因原告目前主要工作為關務，基於企業經營所必需
    ，將調動原告回臺灣關務部繼續服務。異動生效日期為109
    年7月10日。請原告於109年7月10日到臺中報到。
　被告於109年7月22日寄發聲證15存證信函給原告，通知原告
    ，因原告自109年7月10日調職生效日起已無正當理由繼續曠
    工3日以上，且1個月內曠工已達6日，被告依勞動基準法第1
    2條第1項第6款規定，終止與原告之勞動契約。原告已於109
    年7月23日收受該存證信函。
　原告於109年8月9日自越南返回臺灣，搭乘防疫計程車至防疫
    旅館進行隔離，支出車資480元，及自109年8月9日起至同月
    24日止之住宿費用52,500元。
　原告自104年3月起至109年7月止，每月週六之工作日數及時
    數，各如起訴狀附表1所示。
　被告自104年3月24日起至109年7月止，以暫扣款、代扣款名
    義，自原告薪資扣款合計35,522元。
  除相證2、6、9至11、13至16、23（原告爭執形式上真正）外
    ，卷附其餘證據，形式上均為真正。
四、本院之判斷：　　　　
  ㈠被告於109年7月10日將原告由越南調職至臺中係屬合法：
　⒈按雇主調動勞工工作，不得違反勞動契約之約定，並應符合
    下列原則：一、基於企業經營上所必須，且不得有不當動機
    及目的。但法律另有規定者，從其規定。二、對勞工之工資
    及其他勞動條件，未作不利之變更。三、調動後工作為勞工
    體能及技術可勝任。四、調動工作地點過遠，雇主應予以必
    要之協助。五、考量勞工及其家庭之生活利益。勞動基準法
    第10條之1定有明文。
　⒉原告受僱之初，錄取職缺為海外行政中心儲備幹部，並經被
    告先後指派至中國、越南任職，編制為臺灣海外人員，固有
    錄取通知、個人綜合資料表（本院卷一聲證2、3）為證。然
    兩造簽立之勞動契約書第3條（本院卷一聲證1）既約定：「
    甲方（即被告）視企業經營之需要，得彈性調整乙方之工作
    地點，至寶成工業股份有限公司、裕元工業集團有限公司及
    上述二公司既有與未來之關係企業或轉投資公司負責相關業
    務。」則被告將原告由越南調職至臺中，即未違反勞動契約
    之約定。
　⒊原告自108年8月30日起擔任越南百達公司法定代理人，負責
    寶成國際集團越南船務管理工作，原告因與被告間之勞資爭
    議，而於109年3月31日以電子郵件表示拒絕簽署發放越南百
    達公司員工薪資之相關文件，致越南百達公司工會宣布停工
    ，越南百達公司業務因而中斷，此有電子郵件（本院卷一相
    證4、5）為證。兩造間之勞資爭議，既已影響越南百達公司
    之業務，顯已破壞兩造之信任關係，自不能強令被告讓原告
    繼續擔任越南百達公司法定代理人及負責越南船務管理工作
    。因此，被告將原告由越南調職至臺中，不能認為具有不當
    動機及目的。
　⒋被告於109年6月8日即已通知原告，原告工作地點自109年7月
    10日起將由越南調職至臺中，復先後於109年6月8、23日、
    同年7月1日分別告知原告，原告返回臺中後將在關務部任職
    ，已為原告安排工作項目、座位、宿舍及為原告及家人準備
    機票，並詢問原告有無其他需要協助之處，此有電子郵件（
    本院卷一聲證14）為證。被告既已預留相當時日供原告安排
    自越南返回臺灣工作、居住事宜，並為原告及家人準備機票
    ，且在臺中安排宿舍，堪認被告對於調動原告工作地點，已
    給予原告必要之協助。
　⒌此外，原告復未主張及舉證證明被告有何違反勞動基準法第1
    0條之1規定之情事，則被告於109年7月10日將原告由越南調
    職至臺中，應認為合法。
　㈡兩造間勞動契約業經被告於109年7月23日依勞動基準法第12
    條第1項第6款規定終止：
  ⒈按勞工無正當理由繼續曠工3日，或1個月內曠工達6日者，雇
    主得不經預告終止契約，勞動基準法第12條第1項第6款定有
    明文。
  ⒉被告於109年7月10日將原告由越南調職至臺中，既屬合法，
    原告未按期到職，即屬無正當理由曠工。被告於109年7月22
    日寄發存證信函給原告，以原告自109年7月10日調職生效日
    起已無正當理由繼續曠工3日以上，且1個月內曠工已達6日
    為由，依勞動基準法第12條第1項第6款規定，終止與原告之
    勞動契約，自屬合法，並自原告109年7月23日收受該存證信
    函起，發生終止勞動契約之效力。
　㈢原告不得請求資遣費、非法解雇期間工資、非自願離職證明
    書：　　
　  兩造間之勞動契約既經被告於109年7月23日依勞動基準法第
    12條第1項第6款規定合法終止，則原告依勞動契約之法律關
    係，請求被告給付109年7月工資差額20,343元及自109年8月
    起至同年10月4日止之工資182,720元，以及依勞工退休金條
    例第12條、勞動基準法第16條、第19條、就業保險法第11條
    第3項規定，請求被告給付資遣費442,763元及開立非自願離
    職證明書，均屬無據。
　㈣日支費不屬於工資：
　⒈按工資，乃勞工因工作而獲得之報酬，勞動基準法第2條第3
    款前段定有明文。是工資應視是否屬勞工因提供勞務而由雇
    主獲致之對價而定，亦即工資須具備「勞務對價性」要件，
    而於無法單以勞務對價性明確判斷是否為工資時，則輔以「
    經常性給與」與否作為補充性之判斷標準。倘雇主為改善勞
    工生活而給付非經常性給與；或為其單方之目的，給付具有
    勉勵、恩惠性質之給與，即非為勞工之工作給付之對價，與
    勞動契約上之經常性給與有別，應不得列入工資範圍之內。
    而雇主所發給之海外津貼，顧名思義，係派駐國外工作之額
    外津貼，就當時派駐海外之員工而言，固屬勞工願赴海外地
    區服勞務之對價，然就雇主與勞工互動之整體而言，勞工派
    駐海外未必為經常性，極有可能依工作目標、性質而選派或
    輪調，而各國之勞動條件，幣值、生活水準大多不同，且薪
    資係折成當地幣值在國外工區發放，有匯率變動問題，極難
    有統一之標準，是以加計之海外津貼，性質上與差旅津貼相
    似，並非經常性給與。且勞動基準法施行細則第10條第9款
    規定，亦將差旅費、差旅津貼排除於勞動基準法第2條第3款
    所稱之經常性給與範圍以外（最高法院106年度臺上字第267
    9號判決意旨參照）。
　⒉依兩造勞動契約書第2條（本院卷一聲證1）約定，薪資包括
    每月本薪及派駐海外人員海外工作加給，並未將日支費列為
    兩造約定薪資。又依寶成國際集團內部聯絡函（本院卷一聲
    證7）之集團臺籍人員國外出差日支費標準，其適用對象為
    臺籍駐外人員及臺籍國內人員海外出差者，並依各地區之生
    活與物價水平差異及整體環境艱苦程度而訂定不同金額之日
    支費，且不因出差或駐外人員職務內容而不同；該聯絡函所
    示日支費復訂定於寶成國際集團出差管理辦法中（本院卷二
    相證9），並由員工於差旅報銷系統報支後另行發放，未與
    每月薪資同時發放，此有原告薪資明細（本院卷一聲證8）
    為證。可見日支費係被告為補貼駐外人員海外生活費用所給
    付之差旅津貼，依照上開說明，性質上非屬工資甚明。　
　㈤原告不得請求週六及國定假日加班費：
　⒈按我國人民在臺灣成立勞動契約，除所約定之契約內容優於
    勞動基準法規定，應從其約定外，應適用勞動基準法之規定
    ，此於勞工受僱後派至海外地區工作之情形，並無不同。是
    外派至海外地區工作之勞工，縱其工作時間、休息及休假等
    事項，應依當地之規定，但如其工時超過勞動基準法之限制
    ，除雙方就此已為優於勞動基準法規定之約定外，雇主仍不
    免其依勞動基準法規定所負給付超時工資之義務（最高法院
    109年度臺上字第2208號判決意旨參照）。次按工資由勞雇
    雙方議定之，但不得低於基本工資，勞動基準法第21條第1
    項定有明文。勞雇雙方於勞動契約成立之時，係基於平等之
    地位，勞工得依雇主所提出之勞動條件決定是否成立契約，
    則為顧及勞雇雙方整體利益及契約自由原則，如勞工自始對
    於勞動條件表示同意而受僱，勞雇雙方於勞動契約成立時即
    約定例假、國定假日及延長工時之工資給付方式，且所約定
    工資又未低於基本工資加計假日、延長工時工資之總額時，
    即不應認為違反勞動基準法之規定，勞雇雙方自應受其拘束
    ，勞方事後不得任意翻異，更行請求例、休假日之加班工資
    （最高法院108年度臺上字第1540號判決意旨參照）。因此
    ，派駐海外之勞工，如勞雇雙方締約之時已約定依派駐地之
    規定，定其工作時間，且約定工資已優於依勞動基準法基本
    工資計算該工作時間可得工資及延時工資總和，即無違勞動
    基準法之規定，雇主自無另行給付休息日、國定假日出勤工
    資之義務。
　⒉兩造勞動契約第9條（本院卷一聲證1）、被告工作規則第16
    條之2（本院卷一相證8）均規定，派駐海外地區之員工應遵
    守派駐當地之法令與相關勞動內規；寶成國際集團請假管理
    辦法5.3.2（本院卷一相證7）亦規定，海外員工出勤認定以
    派駐當地法令及行事曆為基準，可見兩造於勞動契約成立時
    ，即已約定工作時間應依越南當地之勞動法令及行事曆為基
    準，且每月工資已包括超過每周正常工作時間之工資。基於
    顧及勞雇雙方整體利益及契約自由原則，本應尊重勞資雙方
    合意之內容，不得任意推翻，然而依照前揭說明，其所議定
    之工資數額仍不得低於勞動部所核定之基本工資加計延長工
    時工資之總額。
　⒊依照越南當地之勞動法令及行事曆，原告之工作時間雖長於
    勞動基準法第30條第1項規定每週正常工作時間，惟兩造所
    約定原告每月工資包括基本薪資、海外工作加給、績效獎金
    ，且原告在越南之國定假日另可休假並受領全額工資。縱以
    原告所主張104年至109年之各年度單月週六及國定假日出勤
    最多日數（本院卷三第495頁附表7）作為計算基準，再以各
    年度基本工資計算原告各月基本工資加計休息日及國定假日
    之工資總和即各如附表一應領工資欄所示金額，均低於原告
    該月實領工資金額。兩造約定工資既優於勞動基準法之規定
    ，原告即應受兩造議定之工資及工作時間拘束，不得更行請
    求被告給付休息日及國定假日出勤工資。因此，原告依勞動
    契約之法律關係、勞動基準法第24條之法律規定，請求被告
    給付週六及國定假日加班費，即屬無據。
  ㈥原告得請求巡夜加班費25,630元：
　⒈按雇主依第32條第1項及第2項規定使勞工延長工作時間，或
    使勞工於第36條所定休息日工作後，依勞工意願選擇補休並
    經雇主同意者，應依勞工工作之時數計算補休時數。前項之
    補休，其補休期限由勞雇雙方協商；補休期限屆期或契約終
    止未補休之時數，應依延長工作時間或休息日工作當日之工
    資計算標準發給工資。勞動基準法第32條之1定有明文。而
    雇主延長勞工工作時間者，其延長工作時間工資應依勞動基
    準法第24條所列標準加給之，此項延長工時工資，並應於事
    由發生最近之工資給付日或當月份發給。上開延長工時工資
    請求權勞雇雙方不得約定於事前拋棄；故凡雇主要求勞工或
    縱經勞工同意，於延長工時事實發生前，一次向後拋棄其延
    長工時工資之請求權，均屬無效。至勞工延長工作時間後，
    如同意選擇補休而放棄領取延長工時工資，固為法所不禁，
    惟上開權利之拋棄，應由個別勞工為之（改制前行政院勞工
    委員會98年5月1日勞動2字第0980011211號函釋意旨參照）
    。
　⒉寶成國際集團越南區海外幹部夜間值勤巡查規範（本院卷二
    相證14）規定，派駐越南之男性海外幹部應排班於每日晚上
    9時至11時巡夜。又被告每月確有安排巡夜人員輪值，此有1
    04年8月至109年7月巡夜人員輪值表（本院卷一聲證17）為
    證，堪認原告派駐越南時，確經被告要求輪值巡夜。被告雖
    辯稱原告未舉證證明確有巡夜之事實，然上開輪值表記載：
    「若巡夜人員無故不到與巡夜未按相關規定作業者，第一次
    初犯者口頭警告、第二次起依實際缺巡次數於次月補巡（缺
    巡一次補巡兩次）」；巡夜人員欄中如為補巡者會備註其補
    巡日期，每月輪值表並有副協理及執行協理於主管欄核章（
    本院卷一聲證17）。核諸該輪值表，原告除於105年9月26日
    外，並無其他補巡紀錄，可見原告每月已經當地主管確認並
    無缺巡情事，堪認原告確已按上開輪值表巡夜。
　⒊被告另抗辯巡夜後均已給予補休，原告不得請求加班費等語
    。惟前開巡查規範第4點規定：「凡當夜輪值巡查人員，次
    日上午得延後兩小時上班，不得調整為其他日期或時段」，
    係雇主片面要求勞工於巡夜事實發生前一次拋棄延長工時工
    資請求權，並限制勞工僅能於隔日延後兩小時上班，不得選
    擇於其他日期或時段補休，顯未經勞工個人意願選擇補休，
    亦未與勞工協商補休期限，依照前揭說明，應屬無效。而被
    告抗辯原告已同意補休完畢，業據原告所否認，被告復未舉
    證原告確已於各次巡夜事實發生後，個別同意選擇補休之事
    實，依照前揭說明，自應依勞動基準法規定，給付延長工時
    工資。
　⒋原告任職期間勞動基準法第24條、第39條關於加班費之規定
    ，先後於104年6月3日修正公布、105年1月1日施行，105月1
    2月21日修正公布、同月23日施行，107年1月31日修正刪除
    、同年3月1日施行。兩造以不含日支費之工資金額，各自計
    算之巡夜加班費（本院卷三第495、539頁），除105年12月
    部分，因被告漏未審酌105年12月3日當日為週六，巡夜2小
    時屬延長工作時間超過2小時後之再延長工作時間，應以1又
    2/3計算加班費，此部分應以原告計算所得金額為可採外，
    其餘各月兩造計算所得金額均為相同，且與前揭規定相符，
    應為可採；原告得請求之巡夜加班費各如附表二所示。
　⒌因此，原告請求被告給付巡夜加班費25,630元，應屬有據；
    逾此範圍之請求，則屬無據。　　
　㈦原告不得請求暫扣款、代扣款：
　⒈兩造勞動契約書第9條（本院卷一聲證1）約定：乙方（即原
    告）於受僱期間，應確實恪遵各種法令（包含但不限於本契
    約準據法及乙方提供勞務所在地之法令）及甲方（即被告）
    、寶成國際集團之公司規章、各項辦法、解釋、函令及主管
    交辦事項。而原告於派駐越南期間，依寶成國際集團越南區
    海外幹部管理規章第9條（本院卷二聲證27）規定簽署與寶
    元越南責任有限公司之勞動合同3.2（本院卷一相證3）明定
    ：「依據越南稅法規定，繳交個人所得稅」，足見兩造確已
    約定原告派駐越南期間，須依越南稅法繳交所得稅。又寶成
    國際集團於102年8月12日即已公布越南地區臺幹海外所得稅
    負擔標準（本院卷一相證10）：每人應負擔稅額＝本薪×個人
    負擔稅率，襄理以下撫養2人者，調整後稅率為1%。核諸原
    告每月薪資明細（本院卷一聲證8），其暫扣款、代扣款欄
    金額確為應領金額之1%，堪認被告每月自原告工資扣減之暫
    扣款或代扣款，確係依兩造約定代為扣繳之越南所得稅款，
    原告主張被告苛扣此部分工資，並不可採。
　⒉原告雖引用駐越南臺北經濟文化辦事處與駐臺北越南經濟文
    化辦事處避免所得稅雙重課稅及防杜逃稅協定第23條（本院
    卷二附件3）規定，主張其所得已於我國課稅，不得再於越
    南重複課稅。惟上開規定僅駐越南臺北經濟文化辦事處所代
    表國家之居住者取得源自駐臺北越南經濟文化辦事處所代表
    國家之所得，依該協定規定對該所得課徵在駐臺北越南經濟
    文化辦事處所代表國家之應納稅額，准予扣抵駐越南臺北經
    濟文化辦事處所代表國家對該居住者課徵之稅額而已，並非
    指我國派駐越南工作之人民毋庸依當地稅法繳納所得稅。因
    此，原告以此主張被告不得代扣越南當地所得稅款，亦不可
    採。　　
　⒊因此，原告請求被告給付扣減之暫扣款或代扣款，自屬無據
    。
　㈧原告不得請求日支費：
　⒈被告於109年7月10日已將原告由越南調職至臺中，原告未按
    期到職，且經被告於109年7月23日終止兩造勞動契約，則原
    告請求自109年7月10日起之日支費，自屬無據。
　⒉日支費屬差旅費用而非工資，已如前述，被告自無當然給付
    日支費之義務。另依出差管理辦法5.10.2（本院卷一相證9
    ）規定，派駐海外員工之日支費，應於出差行程結束後併同
    機票/住宿/交通/膳食憑證完成報支請領後發放。被告抗辯
    原告未於差旅報銷系統報支差旅費，既為原告所未爭執，則
    原告不得請求被告給付自109年4月2日起至同年7月9日止之
    日支費，亦屬無據。
　㈨原告不得請求特別休假未休工資：
　⒈被告工作規則第31條之1（本院卷一相證8）及請假管理辦法5
    .3.2（本院卷一相證7）均明定：「海外員工於海外停留每
    滿一定天數後，將會給予1次慰勞假（內含特別休假），以
    做為平衡工作與身心之休假用途，休假期間工資照給；慰勞
    假之請休原則由員工自主排定，但應優先使用特休假，不足
    之休假天數以慰勞假給假。海外幹部管理規章伍⒈A.（本院
    卷二聲證27）規定：臺籍幹部海外天數停留每滿52天，得享
    8天慰勞假，已明文規定慰勞假係法定特別休假及被告額外
    給予慰勞假天數總和，請休時以特別休假為優先。原告雖主
    張海外幹部管理規章伍⒌B.規定慰勞假須於次年3月前休畢
    ，逾期未休視同放棄，與勞動基準法第38條第4項規定不符
    ，可證原告已請休慰勞假不含特休假等語。惟被告工作規則
    第31條第4項已規定，年度終結未休特休日數得遞延1年行使
    ，次年度終結未休日數將發給工資，則依體系解釋，堪認前
    揭明定逾期未使用視為放棄者僅及於未休畢之慰勞假，不包
    含法定特別休假在內。原告主張已請休之慰勞假並不包含特
    別休假，即不可採。
　⒉原告自104年3月28日起至109年7月23日離職止，每年請休之
    特別休假及慰勞假，均超過法定特別休假日數，此有計算表
    （本院卷三第429至433頁）為證，且為原告所未爭執，足認
    原告之特別休假均已請休完畢，則原告再請求被告給付該期
    間之特別休假未休工資，即屬無據。
　㈩原告得請求慰勞假未休工資53,759元：
　⒈依越南區海外幹部管理規章伍⒍（本院卷二聲證27）規定，
    離職人員年假結清時如有未休天數，優先於離職前使用完畢
    ，逾期視為放棄；可歸責於公司之原因（如資遣與解僱）者
    ，將折算薪資發給，計算公式：未休天數×（離職當月基本
    薪資＋工作津貼）/30天。本件原告雖係因其無正當理由曠工
    ，致遭被告依勞動基準法第12條第1項第6款規定，終止兩造
    間勞動契約而離職。然被告上開管理規章既將因解僱而離職
    ，作為可歸責於被告原因之例示，並明白規定將未休慰勞假
    折算薪資發給，則原告依照上開規定，請求被告給付慰勞假
    未休工資，自屬有據。
　⒉原告於109年以前累計未休慰勞假尚有23日，109年如全年在
    職，其可休慰勞假則有40日，此有年度假期結清表（本院卷
    三第95頁）為證。然依越南區海外幹部管理規章伍⒈A（本
    院卷二聲證27）規定，海外天數停留每滿52天後，得享8天
    慰勞假；未滿52天者不依比例給假。自109年1月1日起至同
    年7月9日即被告將原告調職回臺中前一日止，合計有191日
    ，扣除原告109年1月21日至同月28日回臺休假8日，此有年
    度假期結清表（本院卷三第95頁）為證，原告於109年在越
    南停留天數為183日，依上開規定計算，原告得享有24日之
    慰勞假，扣除原告於109年已請休慰勞假18日，再加計109年
    以前累計未休慰勞假23日後，原告於離職時之尚有未休慰勞
    假29日。原告於109年6月之基本薪資為51,650元、海外工作
    加給為4,000元，合計為55,650元，依照前開規定計算，被
    告應給付之慰勞假未休工資應為53,795元（55,650元/30日×
    29日＝53,795元）。
　⒊因此，原告請求被告給付慰勞假未休工資53,795元，即屬有
    據；逾此範圍之請求，則屬無據。
　原告不得請求居家隔離費：　　
　　被告派駐海外幹部返臺入境時，搭乘檢疫計程車費得檢附相
    關單據申請交通補助，隔離期間之防疫旅館費用亦由被告支
    付，固有電子郵件、內部聯絡函（本院卷一聲證21、22頁）
    為證。惟被告於109年7月10日將原告由越南調職至臺中，原
    告未按期到職，經被告依勞動基準法第12條第1項第6款規定
    ，於109年7月23日終止兩造間勞動契約。原告於勞動契約終
    止後之109年8月9日始自越南返臺，原告返臺當時既已非被
    告員工，即不得依據前開規定請求被告給付交通補助及居家
    隔離費用。
　原告得請求補提繳勞工退休金差額1,224元：
　⒈按雇主應為第7條第1項規定之勞工負擔提繳之退休金，不得
    低於勞工每月工資百分之6。第1項至第3項所定每月工資及
    前項所定每月執行業務所得，由中央主管機關擬訂月提繳分
    級表，報請行政院核定之。雇主未依本條例之規定按月提繳
    或足額提繳勞工退休金，致勞工受有損害者，勞工得向雇主
    請求損害賠償。勞工退休金條例第14條第1項、第5項、第31
    條第1項分別定有明文。另依同條例第15條第2項規定，勞工
    之工資如在當年2月至7月調整時，其雇主應於當年8月底前
    ，將調整後之月提繳工資通知勞保局；如在當年8月至次年1
    月調整時，應於次年2月底前通知勞保局，其調整均自通知
    之次月1日起生效。
　⒉原告係自104年3月起至109年7月止之工資加計巡夜加班費後
    ，各如附表三工資總額欄所示。又原告每月工資總額並非固
    定，被告於每年8月、2月調整月提繳工資時，應以最近3個
    月即5月至7月或11月至1月之平均工資總額申報，原告各期
    之平均工資、應提繳工資級距、應提繳勞工退休金分別如附
    表三所示。被告已為原告提繳勞工退休金各如附表三所示，
    此有勞工退休金個人專戶明細資料（本院卷一聲證23）為證
    。被告未依勞工退休金條例按月足額提繳勞工退休金，致原
    告因而受有勞工退休金短少損害之金額合計為1,224元。
  ⒊因此，原告依勞工退休金條例第31條第1項規定，請求被告賠
    償並補提繳1,224元至勞動部勞工保險局設立之原告勞工退
    休金個人專戶，應屬有據；逾此範圍之請求，則屬無據。
　按給付有確定期限者，債務人自期限屆滿時起，負遲延責任
    。給付無確定期限者，債務人於債權人得請求給付時，經其
    催告而未為給付，自受催告時起，負遲延責任。其經債權人
    起訴而送達訴狀，或依督促程序送達支付命令，或為其他相
    類之行為者，與催告有同一之效力。民法第229條第1項、第
    2項定有明文。又遲延之債務，以支付金錢為標的者，債權
    人得請求依法定利率計算之遲延利息。但約定利息較高者，
    仍從其約定利率。應付利息之債務，其利率未經約定，亦無
    法律可據者，週年利率為百分之5。民法第233條第1項、第2
    03條亦有明文。原告對被告請求之巡夜加班費、慰勞假未休
    工資，均屬給付有確定期限之債權，被告依法應於各月份發
    放工資時、勞動契約終止時發給，且經原告提起民事訴訟，
    起訴狀繕本及民事變更訴之聲明狀繕本已分別於110年1月6
    日、111年1月14日送達被告，被告迄未給付，自應負遲延責
    任。是原告請求被告分別自110年1月7日、111年1月15日起
    ，均至清償日止，按週年利率5%計算之法定遲延利息，自屬
    有據。
五、綜上所述，原告依僱傭之法律關係，民法、勞動基準法、勞
    工退休金條例、就業保險法之法律規定，請求：㈠被告應給
    付原告79,389元，及其中25,630元自110年1月7日起，其餘5
    3,759元自111年1月15日起，均至清償日止，按週年利率5%
    計算之利息；㈡被告應提繳1,224元至勞動部勞工保險局所設
    立原告之勞工退休金個人專戶；均有理由，應予准許。至原
    告逾上開範圍之請求，則無理由，應予駁回。
六、按法院就勞工之給付請求，為雇主敗訴之判決時，應依職權
    宣告假執行。前項情形，法院應同時宣告雇主得供擔保或將
    請求標的物提存而免為假執行。勞動事件法第44條第1項、
    第2項定有明文。本判決既屬就勞工之給付請求，為雇主敗
    訴之判決，依勞動事件法第44條第1項、第2項規定，應依職
    權宣告假執行，並同時宣告被告如為原告提供相當擔保金額
    後，得免為假執行。
七、本件事證已臻明確，兩造其餘攻擊、防禦方法及所提出之各
    項證據資料，經審酌後，均與判決結果不生影響，爰不逐一
    論述，附此敘明。
八、訴訟費用負擔之依據：民事訴訟法第79條。　
中　　華　　民　　國　　111 　年　　8 　　月　　30　　日
                      勞動法庭  法  官  鄭舜元
正本係照原本作成。
如對本判決上訴，須於判決送達後20日內向本院提出上訴狀。如
委任律師提起上訴者，應一併繳納上訴審裁判費。
中　　華　　民　　國　　111 　年　　8 　　月　　30　　日
                                書記官  楊玉華